【裁判字號】    96,自更（一）,1
【裁判日期】    980522
【裁判案由】    妨害秘密罪
【裁判全文】
臺灣士林地方法院刑事判決         96年度自更（一）字第1號
自  訴  人  捷通電訊股份有限公司
代  表  人  乙○○
自訴代理人  蔡朝安律師
            胡宗典律師
            李益甄律師
被      告  庚○○
            戊○○
            丁○○
            己○○
上列自訴人因被告等妨害秘密案件提起自訴，經本院判決後（95
年度自字第953 號），自訴人不服提起上訴，經臺灣高等法院撤
銷發回更審（96年度上易字第1646號），並經自訴人追加自訴，
本院更為判決如下：
    主  文
庚○○、戊○○、丁○○、己○○被訴洩露國防以外之秘密部分
均無罪。
其餘被訴部分均自訴不受理。
    理  由
壹、自訴暨追加自訴意旨略以：緣自訴人捷通電訊股份有限公司
    係經營電信事業，與訴外人德士通科技股份有限公司（代表
    人為甲○○【經本院另行判決】，設址於臺北市○○區○○
    路4 段222 號7 樓，下稱德士通公司，經本院以95 年 度自
    字第953 號【下稱原審】判決自訴不受理，自訴人未提起上
    訴而確定）所營事業相同，二公司彼此間無論在客戶上或技
    術上，均有當時已存在或未來可能發生之競爭關係。嗣德士
    通公司於94年3 月間向內政部警政署刑事警察局（下稱刑事
    警察局）提出訴外人即德士通公司離職員工鍾文祥（適租用
    自訴人所有位於臺北市大安區○○○路○ 段416 巷5 號1 樓
    之辦公室）涉嫌詐欺及背信之告訴，經刑事警察局轉請臺灣
    士林地方法院檢察署檢察官指揮該局偵七隊人員偵辦，於偵
    辦該案過程中，被告即刑事警察局偵七隊人員庚○○、戊○○、丁○○、己○○4 人均明知自訴人所有之VOIP客服系統
    磁片、客戶資料磁片、處理第二類電訊之通話紀錄、日記帳
    、銀行存摺與相關交易紀錄等電腦及相關設備之電磁紀錄（
    以下統稱系爭扣押物品）均涉及個人隱私，且為自訴人經營
    計劃等具有不公開性質之應秘密事項，而屬之國防以外應秘
    密文書及自訴人營業上工商秘密，竟仍基於無故洩露國防以
    外應秘密之文書及營業上工商秘密之概括犯意聯絡，連續為
    下列犯行：
  (一)於民國94年4 月19日，會同該案告訴人即德士通公司之代理
    人丙○○（經本院另行判決）前往自訴人位於臺北市大安區
    ○○○路3 段416 巷5 號1 樓辦公室及臺北市大安區○○○
    路○ 段416 巷15弄6 號1 樓機房等二處執行搜索及扣押時，
    當場任由丙○○恣意檢視上開自訴人營業秘密，進而下載於
    丙○○自行攜至現場之可攜式硬碟及磁片內，並攜回德士通
    公司，而洩露該等國防以外應秘密之文書及營業上工商秘密
    。嗣系爭扣押物品即由被告庚○○、戊○○、丁○○、己○○4 人查扣並攜回警局保管。
  (二)嗣系爭扣押物品由被告庚○○、戊○○、丁○○、己○○4
    人於94年4 月19日查扣並攜回警局保管時，在警局內被告4
    人又任由丙○○恣意檢視上開自訴人營業秘密，而洩露該等
    國防以外應秘密之文書及營業上工商秘密。
  (三)又於94年4 月22日，在未經檢察官許可下（臺灣士林地方法
    院檢察署檢察官至94年4 月25日始補正公文，命被告庚○○
    、戊○○、丁○○、己○○將系爭扣押物品交由德士通公司
    進行鑑定），擅將扣押物逕交由德士通公司人員攜回該公司
    ，並任由丙○○、甲○○恣意檢視進行鑑定，再次洩漏該等
    國防以外應秘密之文書及自訴人營業上之工商秘密。
  (四)嗣臺灣士林地方法院檢察署檢察官至94年4 月25日出具公文
    ，命被告庚○○、戊○○、丁○○、己○○將系爭扣押物品
    交由德士通公司進行鑑定，至94年5 月12日鑑定報告完成後
    ，被告4 人竟未前往德士通公司將鑑定標的取回，以不作為
    之方式使丙○○、甲○○得再次恣意檢視上開自訴人營業秘
    密，再次洩漏該等國防以外應秘密之文書及自訴人營業上之
    工商秘密。因認被告4 人上開行為均涉犯刑法第132 條第1
    項之公務員洩漏國防以外之秘密罪嫌、營業秘密法第9 條第
    2 項、刑法第318 條之公務員洩露工商秘密罪嫌（見本院卷
    一第63、64、412 、419 、420 頁、本院卷二第11、48、49
    頁）。
貳、被訴刑法第132 條第1 項無罪部分：
一、按犯罪事實應依證據認定之，無證據不得認定其犯罪事實；
    又不能證明被告犯罪者，即應諭知無罪之判決，刑事訴訟法
    第154 條第2 項、第301 條第1 項分別定有明文。又認定犯
    罪事實雖不以直接證據為限，間接證據亦包括在內；然無論
    直接或間接證據，其為訴訟上之證明，須於通常一般之人均
    不致於有所懷疑，而得確信其為真實之程度者，始得據之為
    有罪之認定，倘其證明尚未達到此一程度，而有合理性懷疑
    之存在時，即不得遽以自己片面之觀點，遽為被告有罪之認
    定（最高法院76年度台上字第4986號判例參照）；再認定不
    利於被告之事實，須依積極證據，苟積極證據不足為不利於
    被告事實之認定時，即應為有利於被告之認定，更不必有何
    有利之證據（最高法院30年上字第816號判例參照）。
二、自訴人認被告4 人涉有上開犯行，無非係以：(一)被告4 人之
    供述；(二)共同被告甲○○、丙○○之供述；(三)自訴人公司之
    變更登記表及經營第二類電信事業之許可證、德士通科技股
    份有限公司之變更登記表各1 份；(四)94年4 月19日警方搜索
    扣押筆錄、搜索扣押目錄表、警方勘驗報告各1 份；(五)士林
    地檢署公文、檢察官辦案進行單、德士通公司鑑定報告各1
    份；(六)德士通公司之民事起訴狀、民事追加被告、調查證據
    聲請狀、準備書狀各1 份；(七)警方現場錄影光碟3 片及翻拍
    照片多幀等事證，為其論據。訊據被告4 人則均否認犯行，
    辯稱：94年4 月19日當天其等都是依檢察官指示及法律規定
    前往自訴人公司進行搜索，在現場及回刑事警察局之後，確
    有讓丙○○檢視檔案，但目的只是要確定扣押的範圍，並沒
    有要洩露自訴人營業秘密之犯意，且當天亦未讓丙○○下載
    檔案到丙○○攜帶之硬碟及磁片上讓他攜回德士通公司；94
    年4 月22日其等是接到檢察官傳真的辦案進行單及公文，指
    示要把扣押物品交給德士通公司鑑定，所以其等才會讓丙○○把扣押物品取回德士通公司，94年5 月12日鑑定完成後，
    檢察官並未指示其等前往德士通公司取回扣押物品，所以其
    等也無職權擅自前往取回，均無洩露自訴人營業秘密之犯意
    等語。經查：
  (一)就被告4 人於94年4 月19日先後在本案搜索地點及刑事警察
    局將系爭扣押物品提供予丙○○閱覽之行為：
  1.按刑法第132 條第1 項之罪，係以應秘密之文書、圖畫、消
    息或物品為其客體，故如某特定人對於該項文書有請求公務
    員朗讀或令其閱覽之權利，則此項文書對於某特定人即無秘
    密之可言，因而公務員縱使有將此項文書洩漏或交付於該特
    定人情事，亦難以該條項之罪責相繩（最高法院31年上字第
    288 號判例意旨參照）；次按「告訴人於偵查中，得委任代
    理人，該代理人並不以具備律師資格者為限。告訴代理人不
    論為律師或非律師，於偵查中，基於偵查不公開原則，不得
    檢閱、抄錄或攝影卷宗、證物。」，檢察機關辦理刑事訴訟
    案件應行注意事項第91條第1 項固有明文，惟此僅係規範檢
    察機關內部事項之行政命令，非屬法律位階，且所謂偵查不
    公開原則，應係對不特定之公眾而言，並非指對所有人均一
    律不予公開，諸如：檢察官、被告、犯罪嫌疑人、被害人、
    辯護人等當事人及該案關係人，應不在不得對之公開之列（
    參見臺灣臺北法院86年度易字第6619號判決意旨），此參照
    最高法院28年上字第2912號判例意旨：「傷單原為訴訟關係
    人得以請求閱覽或抄錄之件，並非應絕對保守秘密之文書，
    上訴人充當檢驗吏，將傷單擅交告訴人閱看，雖應受行政上
    之制裁，究與刑法第一百三十二條第一項之規定，顯不相當
    。」亦明，顯見行為人縱有違反上開應行注意事項之規定，
    而將偵查中之證物交予告訴人閱覽，亦僅涉及是否應受行政
    制裁，而與洩露國防以外應秘密文書之罪責不相當，合先敘
    明。
  2.查本件系爭扣押物品因包含自訴人財務紀錄等商業上之經營
    計劃，具有不公開之性質者，且涉及客戶通話紀錄等個人隱
    私，亦於國家通訊事務上具有利害關係，確屬刑法第132 條
    第1 項國防以外應秘密文書及第318 條所定之工商秘密（最
    高法院91年度台上字第3388號判決、臺灣高等法院84年度台
    上字第6433號判決意旨參照），固為被告庚○○、戊○○、
    丁○○、己○○4 人所不爭執（見本院卷二第52、53頁），
    並自承確於94年4 月19日將扣押之系爭物品提供予被告丙○○閱覽以便確認應扣押範圍等語（見本院卷第65、66頁），
    惟查，丙○○既係以該刑事案件告訴人之代理人身分到場參
    與搜索扣押，參照上開說明，其本屬訴訟利害關係人，該等
    扣押物品對其而言並非屬絕對應保守秘密之文書，被告庚○○、戊○○、丁○○、己○○4 人將該等扣押物品提供予被
    告丙○○閱覽，至多僅涉及違反前揭應行注意事項第91條第
    1 項定，而有應否受行政上制裁之問題，仍與刑法第132 條
    第1 項之罪責不相當，自訴意旨認被告庚○○、戊○○、丁○○、己○○4 人此部分行為構成刑法第132 條第1 項之罪
    ，自屬無據。
  3.自訴意旨另稱被告4 人於94年4 月19日在前揭搜索地點時，
    非僅讓丙○○閱覽系爭扣押物品，更容任丙○○將系爭扣押
    物品之檔案下載至丙○○攜至現場之可攜式硬碟及磁片中帶
    回德士通公司云云，惟查，證人即任職自訴人公司經理劉慶
    義於本院審理中證稱：94年4 月19日伊有在搜索現場，當時
    丙○○有檢視電腦，也有把檔案下載到可攜式硬碟及磁片上
    ，但伊不知道該可攜式硬碟及磁片原本是何人所有，也不知
    道檔案下載完畢之後，該硬碟及磁片是由何人取走；搜索現
    場的機房設備並非全部都是自訴人所有，還有其他客戶的設
    備等語，無法證明該可攜式硬碟及磁片確係由丙○○攜至現
    場，且於下載檔案完畢後攜回德士通公司，況依94年4 月19
    日搜索現場錄影光碟顯示，其中第1 片光碟自34分至36分主
    要螢幕都出現電腦畫面，偶有丙○○之頭部背側面出現，丙○○並有拿取牛皮紙袋信封的動作，但無法確認信封內係裝
    何物，有另名男子（按：即被告丁○○）說話詢問你們有無
    帶磁片，這裡有無印表機可以印出來，先拷下來再印出來讓
    他們直接簽名，你先找一下哪邊是重要的，你有帶隨身碟、
    磁片等語，有某男子聲音回答對，之後又有某男子說前面沒
    有找到；自51分至57分，主要螢幕亦出現電腦畫面，丙○○
    繼續在操作電腦，另一名男子詢問接上了嗎，接著丙○○於
    52分03秒時往畫面左方以手觸碰一個原就放置在畫面左方有
    接線之銀色塊狀物體（按：即自訴人所指之可攜式硬碟），
    並有把接線傳遞給被告丁○○之動作，畫面右上方有出現牛
    皮紙袋信封，但並無法看出該銀色塊狀物品是從信封內取出
    ，另有一名男子說把這些拷到那裡去，接下來一連串操作電
    腦畫面，有出現小畫家的畫面再行開啟檔案、存檔，出現藍
    框較小黑底白字畫面，之後53分30秒有某男子聲音說存到根
    目錄，接著有畫面上有出現存檔的動作，之後一連串開啟檔
    案檢視動作，在1 時22秒時出現原始碼，在1 時1 分30 秒
    左右出現客戶通話紀錄，操作電腦之丙○○有起身彎腰之動
    作，但看不出彎腰做何事，之後1 時1 分46秒以後出現大禮
    堂之不相干畫面；至第3 片光碟自52分到59分，男子A （按
    ：即劉慶義）說：「你們有沒有帶電腦直接轉到電腦，當著
    你們的面做」，男子B （按：即當日到場之檢察事務官）說
    「你們有沒有硬碟，不然就集中在一個硬碟」，劉慶義說「
    你們有沒有筆電」，檢察事務官表示「這是法律問題，如果
    今天是你們的硬碟，拷到那裡我們就直接查扣，如果是我們
    的東西拷到那邊有可能會更改，所以最好是你們自己的硬碟
    」，男子C （按：即被告丁○○）說：「那拿他們那個（台
    語）」，並伸手指向上開銀色塊狀物體，檢察事務官說「哪
    一顆，拷到那邊」，劉慶義說「那個容量那麼大你們把那一
    顆拿去，我另外拿壹個行動碟給你們可以嗎」，檢察事務官
    說「可以」，之後劉慶義說「我拿一個大姆哥（按：即隨身
    碟）給你」，檢察事務官說「好」，約56分時有一名男子D
    （按：即自訴人公司之工程師）拿著一個隨身碟走向電腦主
    機，再繞向主機後方，再出現在螢幕時手上已未拿著隨身碟
    ，接著操作電腦，有詢問旁人你要什麼樣的檔案，並有選取
    桌面檔案拉往另行開啟畫面目錄的動作；另從第3 片光碟一
    開始以16倍速快轉勘驗結果，從頭自尾均未出現丙○○或其
    他人將磁片放入電腦內之畫面，於46分16秒電腦畫面出現把
    檔案複製到磁碟機A ，於49分08秒時出現丙○○手持黑色磁
    片之畫面，但並未看出該磁片是從電腦中取出或其他來源等
    情，業經本院依自訴人之聲請當庭勘驗無訛（見本院卷第頁
    ），觀之當日被告丁○○原欲將系爭扣押物品存檔在上開可
    攜式硬碟中，惟經證人劉慶義稱「那個容量那麼大你們把那
    一顆拿去，我另外拿一個行動碟給你們可以嗎」等語，顯見
    該可攜式硬碟應係自訴人公司所有，且嗣後亦無將自訴人之
    電磁檔案下載至該硬碟之情事，至自訴人所指之磁片，雖有
    丙○○下載檔案存檔之動作，惟無法看出該磁片係丙○○攜
    至現場，且依被告丁○○於第1 片光碟所稱「你們有無帶磁
    片，這裡有無印表機可以印出來，先拷下來再印出來讓他們
    直接簽名」等語，顯見該存檔於磁片之目的僅在於列印出來
    ，由錄影光碟內復無法看出該磁片之後續處理情事，自無法
    證明丙○○有將該磁片攜回德士通公司之行為。此外，復無
    其他積極事證可佐，自不足證明被告4 人確有讓丙○○下載
    、攜回自訴人電磁紀錄之行為。
  (二)就被告4 人於94年4 月22日將系爭扣押物品提供予丙○○、
    甲○○攜回德士通公司進行鑑定之行為：
    查德士通公司既為上開刑案之告訴人，屬訴訟上利害關係人
    ，被告等人將系爭扣押物品交由告訴人代表人甲○○、代理
    人丙○○閱覽之行為，縱有違行政規定，惟並不構成刑法第
    132 條第1 項之罪，業如前述，自訴人雖另質以被告等人當
    時未經檢察官許可即交付扣押物予丙○○、甲○○攜回，程
    序不合法云云，惟查，被告2 人於本院訊問中均陳稱：當日
    有先電詢檢察官，接到檢察官傳真之公文之後才將扣押物品
    交給丙○○攜回等語（見本院卷第65、66頁），並提出該份
    傳真日期顯示為「April 22」之公文傳真影本為證（見本院
    卷第74頁），且檢察官確於94年4 月22日即製作辦案進行單
    交辦下列處理事項予書記官：「最速件函，請鑑定鍾文祥背
    信、違反著作權法一案中扣案電腦內是否有重製貴公司網路
    電話相關程式，並將結果惠覆。公文完成請先傳真00000000
    德士通公司。預定完成日期：94/04/22」，並經書記官亦於
    同日辦訖，有該辦案進行單及臺灣士林地方法院檢察署94年
    4 月25日士檢守94他736 字第11036 號函文各1 紙在卷可稽
    （見94年度偵字第5076號偵卷第231 、232 頁），經核該偵
    卷所附函文及被告當庭提出之傳真函文，二者確係同一份函
    文無訛，顯見被告等人當日確係已受檢察官指示，並收受傳
    真之函文後，始將扣押物品交付予丙○○進行鑑定，自訴人
    上開質疑，洵屬無據，被告4 人既係依據上級公務員即檢察
    官之指示將系爭扣押物品交予丙○○，自亦無刑法第318 條
    故意無故洩露自訴人營業秘密之犯意甚明，不足為不利被告
    之認定。
  (三)被告4 人於94年5 月12日鑑定報告完成後，未前往德士通公
    司將鑑定標的取回之行為：
    自訴人雖質以被告4 人此部分有不作為之洩露自訴人營業秘
    密之行為，惟按法院或檢察官得囑託醫院、學校或其他相當
    之機關、團體為鑑定，或審查他人之鑑定，並準用第203 條
    至第206 條之1 規定；其須以言詞報告或說明時，得命實施
    鑑定或審查之人為之。刑事訴訟法第208 條第1 項定有明文
    ，顯見有關囑託鑑定事項，係屬法院或檢察官之職權，且本
    件德士通公司就系爭扣押物品鑑定完畢後，是否將鑑定標的
    取回，自亦屬檢察官職權指揮事項，並非被告4 人得越俎代
    庖，被告4 人已明確陳稱於本案鑑定完成後未將鑑定標的取
    回，是因為沒有接到檢察官的指示等語，卷內亦查無檢察官
    命被告4 人取回鑑定標的之函文，自訴人復無其他積極證據
    可證，自不足認定被告4 人確有不作為之洩露國防以外應秘
    密文書或自訴人工商營業秘密之犯意。
  (四)至自訴人雖另於98年5 月12日刑事調查證據聲請狀中聲請傳
    訊證人丙○○，待證事實為丙○○於94年4 月19日在本件搜
    索現場有將自訴人之電磁紀錄複製在其所有之可攜式硬碟而
    帶回德士通公司，及於同日在刑事警察局亦有檢視、下載相
    關電磁紀錄等情（見本院卷二第91、115 頁），惟查，本件
    由現場錄影光碟顯示，影片中出現之可攜式硬碟應為自訴人
    所有，且亦無法證明丙○○有將系爭扣押物品中之相關電磁
    紀錄下載至該硬碟並攜回公司等事實，業如前述，而自訴人
    所謂丙○○在刑事警察局有下載相關電磁紀錄乙節，並未敘
    明究係下載在何磁片或硬碟、是否留為警局扣案或由丙○○
    帶回德士通公司，亦未提出任何事證為憑，且本案自訴人於
    前案原審及本院準備程序歷次訊問及所提出之多次書狀中，
    均僅指訴被告4 人有將系爭扣押物品供丙○○、甲○○「檢
    視」之行為，而未提及有供該2 人「下載」之行為，有各該
    書狀、筆錄附卷可稽（見前案原審卷第5 至7 頁自訴狀、前
    案原審卷第117 頁準備程序筆錄、本院卷一第63、64頁準備
    程序筆錄、本院卷一第91、92頁刑事準備書狀、本院卷二第
    11、18、19頁準備程序筆錄及刑事準備三狀、本院卷二第47
    頁準備程序筆錄），若丙○○確另有下載檔案之行為，自訴
    人早應於歷次庭訊或所提出之準備書狀敘明，惟其於98年5
    月12日以前從未提及此部分犯行，遲至本院審理程序當日始
    為此主張，自難認其主張屬實，而本件被告4 人亦不爭執確
    於前揭時地將系爭扣押物品交由丙○○閱覽檢視之事實，是
    本院認自訴人上開聲請傳訊證人丙○○之待證事實已明，並
    無傳訊此名證人之必要，附予敘明。
  (五)綜上，依自訴人引列之上開事證，均不足使本院形成被告4
    人確有故意無故洩露自訴人營業秘密之確信，此外，亦查無
    其他事證可認被告4 人涉犯刑法第132 條第1 項身罪，揆諸
    首揭法文及判例意旨，自屬犯罪不能證明，應為無罪之諭知
    。
參、被訴刑法第318條不受理部分：
    按告訴乃論之罪，其告訴應自得為告訴之人知悉犯人之時起
    ，於6 個月內為之；告訴或請求乃論之罪，已不得為告訴或
    請求者，不得再行自訴；不得提起自訴而提起者，應諭知不
    受理之判決，刑事訴訟法第237 條、第322 條、第334 條分
    別定有明文。查自訴意旨認被告庚○○、戊○○、丁○○、
    己○○4 人上開行為涉犯刑法第318 條之最後犯罪日期為94
    年5 月12日，該罪依刑法第第319 條規定，須告訴乃論，而
    自訴人自承自94年4 月19日起即知悉此犯罪事實（見原審卷
    第118 頁），是其至遲應於94年11月12日前提出告訴，惟其
    除於95年11月22日向本院提出自訴外，均未曾提出告訴，自
    已不得再行自訴，參照上開說明，就此部分自應諭知不受理
    之判決。
據上論斷，應依刑事訴訟法第343 條、第301 條第1 項、第334
條，判決如主文。
中    華    民    國    98    年    5     月    22    日
                  刑事第四庭  法  官  黃珮茹
以上正本證明與原本無異。
如不服本判決應於收受判決後10日內向本院提出上訴書狀，並應
應敘述具體理由。其未敘述上訴理由者，應於上訴期間屆滿後20
日內向本院補提理由書(均須按他造當事人之人數附繕本)「切勿
逕送上級法院」。
                              書記官  張馨尹
中    華    民    國    98    年    5     月    22    日


司法院資訊處製作；財團法人民間司法改革基金會備份。
